臺灣高雄地方法院民事簡易判決
110年度雄簡字第1392號
原      告  胡斯皓  
訴訟代理人  吳岳龍律師
被      告  李文雄  

被      告  新華航汽車貨運有限公司

法定代理人  錢祈豪  
共      同
訴訟代理人  黃振宇  
上列當事人間損害賠償事件，原告提起刑事附帶民事訴訟，經本
院刑事庭裁定移送前來(109審交附民字第323號)，本院於民國11
1年6月14日言詞辯論終結，判決如下：
    主      文
一、被告應連帶給付原告新臺幣貳佰零捌萬貳仟陸佰陸拾壹元，
    及其中李文雄部分自民國一百零九年七月二十三日起、新華
    航汽車貨運有限公司部分自民國一百零九年十一月三日起，
    均至清償日止，按週年利率百分之五計算之利息。
二、原告其餘之訴駁回。
三、訴訟費用由被告連帶負擔三分之二、其餘由原告負擔。
四、本判決第一項得假執行。但被告如以新臺幣貳佰零捌萬貳仟
    陸佰陸拾壹元供擔保後，得免為假執行。
五、原告其餘假執行之聲請駁回。
    事實及理由
一、原告主張：
　㈠被告李文雄為曳引車司機，考領有合格駕駛執照，於民國108
     年5 月22日15時53分許，駕駛車牌號碼000-00號營業用曳
    引車，沿高雄市前鎮區中山四路由南往北方向行駛，行經該
    路段與中安路口，欲自內三快車車道變換車道至內四快車車
    道時，未注意不得驟然或任意變換車道，且如欲變換車道時
    ，應禮讓直行車先行並保持安全距離及間隔之規定，因未保
    持安全間隔即貿然由原本之內三快車車道向右切換至內四快
    車車道，其所駕駛之上開營業曳引車車頭因而擦撞由原告駕
    駛同向行駛於內四快車車道之車牌號碼00-0000 號自小客車
    (下稱系爭自小客)左側車身，使原告因而受有第四、第五節
    腰椎狹窄及第五節腰椎、第一節薦椎椎弓斷裂骨折併神經壓
    迫與右下肢麻木等傷害。而新華航汽車貨運有限公司(下稱
    新華公司)為李文華之僱用人，應與李文華負連帶損害賠償
    責任。
　㈡原告得依侵權行為損害賠償規定，請求被告連帶賠償下列損
    害(本院卷第357-363頁)：
　1.醫療費用新臺幣(下同)355,118元。
　2.增加生活上費用19,499元：包括就醫交通費13,499元、購買
    醫療用品背架6,000元。
　3.看護費用378,000元：108年9月3日至108年9月11日住院9天
    ，手術後需專人看護共6個月，合計189天,以每日2,000元計
    算，共378,000元。
　4.不能工作之損失75,000元：原告於108年5月27日開始上班報
    到，因傷無法請假太久，被迫於108年12月5日自請離職在家
    靜養至109年3月4日止，期間無任何工作收入，比照月薪貳
    萬伍仟元，請求3個月不能工作之損失應有理由。
　5.精神慰撫金100萬元。
　6.勞動能力減損1,035,152元：原告擔任技術員，每月薪資25,
    000元，經高雄醫學大學附設中和紀念醫院(下稱高醫)鑑定
    勞動能力減損17%，自109年3月4日計算至法定退休年齡65歲
    止，依霍夫曼扣除中間利息，損減金額為1,035,152元。
　7.車損28,350元：原告自小客因本件車禍受損，支出修理費用
    28,350元(零件10,150元、工資18,200元)。
　　聲明：被告應給付原告2,891,119元及自起訴狀繕本送達翌
    日之起至清償日止，按週年利率5%計算之利息。
二、被告則以：對刑事判決認定之事實及引用之證據均不爭執、
　　除車損應計算折舊外，僅就勞動能力減損及精神慰撫金有爭
    執，對原告其餘請求之金額不爭執(本院卷第381頁背面、卷
    第371頁書狀)另提出光碟有原告走路影像如正常人，鑑定結
    果認定原告受有勞動能力減損應有疑義(本院第381頁、第37
    3頁)。聲明：原告之訴駁回。如受不利判決願供擔保請准宣
    告免為假執行。
三、本院的判斷：
　㈠原告主張李文雄為曳引車司機，考領有合格駕駛執照，且受
    僱於新華公司，李文雄於108 年5 月22日15時53分許，駕駛
    車牌號碼000-00號營業用曳引車，沿高雄市前鎮區中山四路
    由南往北方向行駛，行經該路段與中安路口，因任意變換車
    道而未保持安間隔禮讓直行車先行，直接由原本之內三快車
    車道向右切換至內四快車車道，其所駕駛之上開營業曳引車
    車頭因而擦撞由原告駕駛同向行駛於內四快車車道之車牌號
    碼00-0000 號自小客車左側車身，使原告因而受有第四、第
    五節腰椎狹窄及第五節腰椎、第一節薦椎椎弓斷裂骨折併神
    經壓迫與右下肢麻木等傷害，新華航汽車貨運有限公司(下
    稱新華公司)為李文華之僱用人之事實；業據提出起訴書、
    診斷證明書、醫療費用收據、發票、行車執照、離職證明單
    、照片等為證；並經本院刑事庭109年審交易字第481號刑事
    判決認定，而兩造對刑事判決之認定亦均表示不爭執(本院
    卷第189頁)；是原告主張被告二人應連帶負侵權行為損害損
    害責任，即有理由。
　㈡原告請求之金額以多少為合理。
　1.原告請求賠償之下列損害，被告均不爭執(本院卷第371頁)
    ，自應認為有理由：①醫療費用355,118元。②增加生活上費
    用19,499元。③看護費用378,000元。④不能工作之損失75,00
    0元。以上合計827,617元，均有理由應予准許。
　2.原告請求車損28,350元(零件10,150元、工資18,200元)部分
    ：再按不法毀損他人之物者，應向被害人賠償其物因毀損所
    減少之價值，民法第196 條定有明文。而所謂請求賠償物被
    毀損所減少之價額，得以修復費用為估定標準，但以必要者
    為限，例如修理材料以新品換舊品，應予折舊（參見最高法
    院77年度第9 次民事庭會議決議）。系爭自小客之零件修理
    既係以新零件更換毀損之舊零件，則原告以修復費作為損害
    賠償之依據，應將零件折舊部分予以扣除。本件原告請求修
    理費用共28,350元(零件10,150元、工資18,200元)之事實，
    已提出發票為證，被告亦僅爭執應計算折舊，而其中零件部
    分既以新零件更換被損害之舊零件，即應將零件折舊部分予
    以扣除，始屬合理。依行政院所頒固定資產耐用年數表及固
    定資產折舊率之規定，自用小客車之耐用年數為5 年，系爭
    自小客為91年出廠有行車執照可證( 附民卷第67頁)， 至本
    件車禍事故發生之108 年5 月22 日已逾使用年限；採用「
    平均法」計算其最後1 年折舊後之殘值作為系爭車輛之殘餘
    價值【計算式：取得價格÷（耐用年限＋1 ）＝殘值】，原告
    支出零件費用10,150 元，依平均法計算折舊後之殘餘價值
    為1,692元【計算式：10,150元÷（5 ＋1 ）＝ 1,692元，元以
    下四捨五入）】，加計不用計算折舊的工資18,200元後，合
    計原告得請求被告賠償之車損金額為19,892元，原告逾此金
    額的請求則無理由。
　3.勞動能力減損1,035,152元部分：
　①經本院函請高雄醫學大學附設中和紀念醫院（下稱高醫）鑑
    定之結果，該醫院採用美國醫學會出版的第6 版「永久障害
    評估指引」，因原告第四、五節腰椎狹窄，第五節腰椎、第
    一節薦椎弓斷裂骨折併神經壓迫、右下肢麻木診斷，若以原
    告外傷前築爐工股技術員工作調整，評估經調整工作能力後
    ，工作能力減損百分比為17％，有該醫院111 年5月12 日
    高醫附法字第11000108926號函暨所附之鑑定報告書等可憑
    （本院卷第299-303頁）；堪認原告主張因本件車禍受傷，
    將來終身所受勞動能力減損比例為百分之17％範圍，為有理
    由。
　②被告雖提出錄影光碟，抗辯原告步行態樣如正常人，勞動能
    力是否有減損顯有疑義；惟鑑定報告已說明原告目前日常自
    我照顧功能尚可，大多日常生活可自理，...能獨立行走，
    但無法久站、久坐超過15分鐘或平躺超過30分鐘，...均有
    鑑定報告可參(本院卷第301頁背面) ，是被告僅以原告行走
    如正常人即認鑑定報告鑑定有疑義並無理由；而高醫為一教
    學醫院，並有多次相關車禍事故之鑑定經驗，所為鑑定結果
    應堪認為合理可信，被告抗辯並無足採。
　③原告為78年6月24日出生(附民卷第19頁診斷證明書)，原告
　　主張每月薪資以25,000元計算亦屬合理，且被告亦不爭執，
    則請求自109年3月4日計算至法定退休年齡65歲止，依霍夫
    曼扣除中間利息，損減金額為1,035,152元【依霍夫曼式計
    算法扣除中間利息（首期給付不扣除中間利息）核計其金額
    為新臺幣1,035,152元【計算方式為：51,000×20.00000000+
    (51,000×0.00000000)×(20.00000000-00.00000000)=1,035,
    151.000000000。其中20.00000000為年別單利5%第34年霍夫
    曼累計係數，20.00000000為年別單利5%第35年霍夫曼累計
    係數，0.00000000為未滿一年部分折算年數之比例(112/365
    =0.00000000)。採四捨五入，元以下進位】，為有理由應予
    准許。
　④精神慰撫金100萬元部分：按不法侵害他人之身體、健康、名
    譽、自由、信用、隱私、貞操，或不法侵害其他人格法益而
    情節重大者，被害人雖非財產上之損害，亦得請求賠償相當
    之金額，民法第195 條第1 項前段定有明文。又慰撫金之多
    寡，應斟酌雙方之身份、地位、資力與加害之程度及其他各
    種情形核定相當之數額；其金額是否相當，自應依實際加害
    情形與被害人所受之痛苦及雙方之身份、地位、經濟狀況等
    關係決定之。經查，被告因過失不法侵害原告之身體，致原
    告受有上開傷害均如前述，原告就其所受非財產上損害向被
    告請求損害賠償，為有理由，應予准許。審酌原告所受傷害
    之傷勢程度、所須休養期間、復原情形及精神痛苦，衡量兩
    造自陳之學歷、職業、收入、資產狀況等節（本院卷第11頁
    、第101頁），並參酌兩造之財產狀況（兩造之稅務電子閘
    門財產所得調件明細表可參，僅予參酌，不予揭露，本院第
    367頁證物袋）等一切情狀，認精神慰撫金數額以200,000 
    元為適當，原告逾此範圍之請求，則屬過高，不應准許。
  ⑤以上原告得請求被告連帶賠償之金額為2,082,661元（計算式
    ：355,118+19,499+378,000元+75,000+19,892+1,035,152+2
    00,000=2,082,661)；原告其餘金額之請求即無理由。
四、綜上所述，原告依侵權行為法律關係，請求被告連帶給付2,
    082,661元，及其中李文雄部分自109年7月23日起(起訴狀繕
    本於109年7月22日送達，附民卷第73頁)、新華公司部分自1
    09年11月3日起(起訴狀繕本於109年11月2日送達，附民卷第
    189頁)，均至清償日止按週年利率5%計算之利息，有為理由
    ，應予准許；原告逾上開金額之請求為無理由，應予駁回。
    本件因事證已臻明確，兩造其餘主張陳述併所提之證據，經
    核對判決結果均不生影響，不再一一論述，附此說明。
五、本判決原告勝訴部分係依民事訴訟法第427 條簡易訴訟程序
    所為被告敗訴之判決，爰依同法第389 條第1 項第3款規定
    依職權宣告假執行。被告聲請供相當擔保金額免為假執行亦
    有理由併予准許。
六、結論：本件原告之訴為一部有理由、一部無理由。判決如主
    文。本件訴訟費用由兩造比例負擔。
中　　華　　民　　國　　111 　年　　6 　　月　　28　　日
          　　　　高雄簡易庭  法　官    林玉心
以上正本係照原本作成。
如不服本判決，應於送達後20日內，向本院提出上訴狀並表明上
訴理由，如於本判決宣示後送達前提起上訴者，應於判決送達後
20日內補提上訴理由書（須附繕本）。
中　　華　　民　　國　　111 　年　　6 　　月　　28　　日
                              書記官    李月君